【裁判字號】    97,抗,216
【裁判日期】    970829
【裁判案由】    假扣押
【裁判全文】
臺灣高等法院臺南分院民事裁定  97年度抗字第216、237號
抗  告  人
即  債權人  嘉義市政府稅務局
法定代理人  甲○○
訴訟代理人  乙○○
抗  告  人
即  債務人  丙○○
訴訟代理人  陳文彬  律師
            柯惇云  律師
上列當事人間聲請假扣押事件，兩造對於中華民國97年7月8日台
灣嘉義地方法院97年度裁全字第1318號裁定，分別提起抗告，本
院裁定如下：
    主  文
原裁定廢棄。
抗告人嘉義市政府稅務局在第一審之聲請駁回。
抗告人嘉義市政府稅務局之抗告駁回。
聲請及抗告費用，均由抗告人嘉義市政府稅務局負擔。
    理  由
一、抗告人丙○○抗告意旨略以：抗告人嘉義市政府稅務局未釋
    明抗告人丙○○有何隱匿財產之情形，亦未提出能即時調查
    之證據以為釋明，且抗告人丙○○更未有任何隱匿財產之情
    形，乃原審竟於抗告人嘉義市政府稅務局未釋明假扣押之原
    因下，遽准為供擔保後得對抗告人丙○○之財產為假扣押之
    裁定，顯屬適用法規錯誤，爰提起抗告求廢棄原裁定，並駁
    回抗告人嘉義市政府稅務局所為假扣押之聲請等語。
二、抗告人嘉義市政府稅務局抗告意旨則略以：按稅捐稽徵法第
    24條第1、2項規定「納稅義務人欠繳應納稅捐者，稅捐機關
    得就納稅義務人相當於應繳稅捐之財產，通知有關機關，不
    得為移轉或設定他項權利；其為營利事業者，並得通知主管
    機關，限制其減資或註銷之登記。前項欠繳應納稅捐之納稅
    義務人，有隱匿或移轉財產、逃避稅捐執行之跡象者，稅捐
    稽徵機關得聲請法院就其財產實施假扣押，並免提供擔保。
    但納稅義務人已提供相當財產擔保者，不在此限。」其立法
    意旨為防杜欠稅人隱匿或移轉財產，以規避稅捐稽徵機關就
    稅捐債權執行之稅款保全措施。本件兩造間之債權，肇因於
    訴外人賴惠佑滯納土地增值稅行政執行事件，經嘉義行政執
    行處就抗告人丙○○與賴惠佑買賣本案假扣押標的之價金，
    於民國（下同）96年10月5日以嘉執丁94年土稅執特字第000
    82839 號扣押命令，禁止賴惠佑對抗告人丙○○債權在新台
    幣（下同）3,547,009 元範圍內收取或為其他處分，抗告人
    丙○○亦不得對賴惠佑清償，抗告人丙○○於同年10月16日
    收受扣押命令，未在10日內聲明異議，嘉義行政執行處於同
    年11月16日核發收取命令，准許抗告人嘉義市政府稅務局向
    抗告人丙○○收取該債權金額，抗告人丙○○收受該執行命
    令後，不依執行命令償還抗告人嘉義市政府稅務局，業經抗
    告人嘉義市政府稅務局起訴，復經原審法院於97年 5月15日
    以97年度訴字第73號民事判決，判命抗告人丙○○應給付抗
    告人嘉義市政府稅務局2,912,182 元，惟抗告人丙○○不服
    提起上訴中，為免訴訟期間抗告人丙○○移轉不動產所有權
    或設定抵押權，致嚴重損害租稅債權，基於維護租稅公平，
    本於稽徵權之行使，對抗告人丙○○起訴及追繳租稅權，聲
    請假扣押之裁定。據此抗告人嘉義市政府稅務局對抗告人丙
    ○○之系爭債權，洵屬滯欠稅捐所引伸之租稅債權追繳之執
    行案件，依稅捐稽徵法第24條之立法意旨，應得免提供擔保
    金，且抗告人已極力善盡釋明之責，縱釋明有所不足，本於
    協助防杜租稅公債權被嚴重侵蝕，共同維護公庫收入及重建
    人民誠實守法之旨，倘免擔保金確有不宜，亦請比照民事訴
    訟法第526條規定，裁供擔保金額不高於請求金額10分之1為
    度等語。
三、按債權人就金錢請求或得易為金錢請求之請求，欲保全強制
    執行者，得聲請假扣押。假扣押非有日後不能強制執行或甚
    難執行之虞者，不得為之。請求及假扣押之原因應釋明之。
    前項釋明如有不足，而債權人陳明願供擔保或法院認為適當
    者，法院得定相當之擔保，命供擔保後為假扣押，92年2月7
    日總統令修正公佈之民事訴訟法第522條第1項、第523條第1
    項、及第526條第1項、第2 項定有明文。又「新修正民事訴
    訟法第526條第2項，已將「債權人雖未為前項釋明，如就債
    務人所應受之損害已供法院所定之擔保者，得命為假扣押。
    」之規定，修正為「前項釋明如有不足，而債權人陳明願供
    擔保或法院認為適當者，法院得定相當之擔保，命供擔保後
    為假扣押。」以與同條第1 項規定「請求及假扣押之原因，
    應釋明之。」相呼應。是請求及假扣押之原因，債權人如未
    先為釋明，縱就債務人所應受之損害供法院所定之擔保者，
    亦不得命為假扣押，必因釋明而有不足，並經債權人陳明願
    供擔保或法院認為適當者，始得命供擔保後為假扣押。」亦
    經最高法院著有94年度台抗字第156、665號民事裁定意旨足
    參。
四、經查抗告人嘉義市政府稅務局聲請對抗告人丙○○為假扣押
    ，固據提出原審97年度訴字第73號民事判決、及稅捐稽徵法
    第24條條文各影本，附於原審卷足稽。惟查抗告人嘉義市政
    府稅務局所提各該文件，充其量僅為請求原因即兩造間有債
    權債務關係之釋明，尚非假扣押原因之釋明，既未就抗告人
    丙○○目前已陷於財務困境，或移至遠地、逃匿無蹤或隱匿
    財產等情，致有日後不能強制執行或甚難執行之虞為釋明，
    僅泛言抗告人丙○○收受嘉義行政執行處之執行命令後，視
    若無睹不理會執行命令之效力，意圖妨害執行至明，為免抗
    告人丙○○於訴訟期間，移轉不動產所有權或設定抵押權，
    致日後有不能強制執行或甚難執行之虞，爰請求依稅捐稽徵
    法第24條第1、2項規定，准裁定免提供擔保金就抗告人丙○
    ○所有財產於新台幣2,912,182 元範圍內予以假扣押，揆諸
    上揭說明，即難認該當於聲請假扣押之法定要件。況抗告人
    丙○○於本件抗告程序進行中，復提出其名下所有嘉義市○
    ○○段0000－0000地號土地，及其上同段02615 建號房屋等
    不動產之土地登記謄本，主張各該不動產之價值已有 1,000
    餘萬元之事實，復為抗告人嘉義市政府稅務局所不爭執，並
    稱有查過各該財產無訛，益證抗告人丙○○目前並未陷於財
    務困境，或有移至遠地、逃匿無蹤或隱匿財產至明。至抗告
    人丙○○就系爭債務為異議或與抗告人嘉義市政府稅務局為
    上揭訴訟，係屬其合法訴訟權利之行使，亦不得因此即認其
    係隱匿或移轉財產、逃避稅捐執行，而有假扣押之原因。原
    審未察，遽依抗告人嘉義市政府稅務局所請准予提供擔保後
    為假扣押，自有未洽。抗告人丙○○抗告意旨，指摘原裁定
    不當，求予廢棄，自為有理由。爰由本院將原裁定廢棄，改
    判抗告人嘉義市政府稅務局在第一審之聲請駁回。至抗告人
    嘉義市政府稅務局抗告意旨，請求依稅捐稽徵法第24 條第1
    、2 項規定，改裁定免提供擔保金得就抗告人丙○○之財產
    為假扣押乙節，因抗告人嘉義市政府稅務局為假扣押之聲請
    ，不合聲請假扣押之法定要件，依法不應准許，已為本院廢
    棄並駁回抗告人嘉義市政府稅務局假扣押之聲請，而有如上
    述，則抗告人嘉義市政府稅務局為此抗告，已失所附麗，亦
    無理由，而應予駁回。
五、綜上所述，本件抗告人丙○○之抗告為有理由，抗告人嘉義
    市政府稅務局之抗告為無理由，應依民事訴訟法第495條之1
    第1項、第449條第1項、第450條、第95條、第78條，裁定如
    主文。
中    華    民    國    97    年    8     月    29    日
                  民事第四庭    審判長法  官  王惠一
                                      法  官  蘇重信
                                      法  官  林永茂
上為正本係照原本作成。
如不服本裁定，僅得於收受本裁定正本送達後10日內以適用法規
顯有錯誤為理由，向本院提出再抗告狀（須附繕本）依法應繳納
抗告費新台幣1千元，並委任律師為訴訟代理人，經本院許可後
始可再抗告於最高法院。
中    華    民    國    97    年    8     月    29    日
                                      書記官  謝素嬿
【附記】
民事訴訟法第495條之1第2項準用同法第466條之1第1、2項規定
：
(1)對於第二審判決上訴，上訴人應委任律師為訴訟代理人。但上
  訴人或其法定代理人具有律師資格者，不在此限。
(2)上訴人之配偶、三親等內之血親、二親等內之姻親，或上訴人
  為法人、中央或地方機關時，其所屬專任人員具有律師資格並
  經法院認為適當者，亦得為第三審訴訟代理人。
民事訴訟法第466條之2：
  上訴人無資力委任訴訟代理人者，得依訴訟救助之規定，聲請
  第三審法院為之選任律師為其訴訟代理人。


司法院資訊處製作；財團法人民間司法改革基金會備份。
